臺灣桃園地方法院刑事判決
111年度審金訴字第609號
公  訴  人  臺灣桃園地方檢察署檢察官 
被      告  廖哲輝



上列被告因詐欺等案件，經檢察官提起公訴（110年度偵字第310
63號），被告就被訴事實為有罪之陳述，本院合議庭裁定由受命
法官獨任以簡式審判程序進行審理，判決如下：              
    主  文
廖哲輝犯三人以上共同冒用公務員名義詐欺取財罪，處有期徒刑
壹年參月。
未扣案之犯罪所得新臺幣貳仟元沒收，於全部或一部不能沒收或
不宜執行沒收時，追徵其價額。
    事實及理由
一、本件犯罪事實及證據，除犯罪事實欄一第1至2行記載「所屬
    之詐欺集團成員」後補充記載「所屬之詐欺集團成員（所涉
    參與同一詐欺犯罪組織部分，業經本院以110年度訴字第963
    號判決確定在案）」；證據部分補充「被告廖哲輝於本院準
    備程序及審理中之自白」外，餘均引用如附件所示檢察官起
    訴書所載。
二、論罪科刑：
  ㈠核被告廖哲輝所為，係犯刑法第339 條之4 第1 項第1 款、
    第2 款之三人以上共同冒用公務員名義詐欺取財罪及洗錢防
    制法第14條第1項之一般洗錢罪。
　㈡被告與「小財迷」及其餘真實姓名不詳之詐欺集團成員間，
    就本案加重詐欺與洗錢之犯行，具有犯意聯絡及行為分擔，
    應論以共同正犯。
　㈢被告上開所犯之三人以上共同冒用公務員名義詐欺取財、洗
    錢等犯行，行為有部分合致且犯罪目的單一，係以一行為觸
    犯數罪名，為想像競合犯，應依刑法第55條規定，從一重之
    三人以上共同冒用公務員名義詐欺取財罪處斷。
  ㈣想像競合犯為侵害數法益之犯罪，各罪有加重或減免其刑之
    事由，均應說明論列，並於量刑時併衡酌輕罪之加重或減免
    其刑之量刑事由，評價始為充足（最高法院108年度台上字
    第4405、4408號等判決意旨參照）。被告於偵查及本院審理
    時均坦承本案犯行，即已合於洗錢防制法第16條第2項之減
    刑規定，雖此部分犯行屬想像競合犯中之輕罪，惟依前揭說
    明，於法院依刑法第57條量刑時仍應一併衡酌此減輕其刑事
    由，併此敘明。 
  ㈤爰以行為人之責任為基礎，審酌被告不思以正途獲取財物，
    為貪圖非法利益，即率爾加入詐騙集團之犯罪組織，擔任車
    手負責收取提領詐騙款項復轉交予上游等工作，造成告訴人
    趙克照之財產損失，且同時使不法份子得以隱匿真實身分及
    犯罪所得去向，減少遭查獲之風險，助長犯罪，破壞社會秩
    序，所為誠屬不當；惟念其犯後始終坦承犯行，且就洗錢犯
    行，於偵查、審理中均自白，已符合相關自白減刑規定；併
    衡其自述經濟窘迫之犯罪動機、目的、手段、被害人受詐騙
    金額所生之損害、被告獲取之犯罪所得及尚未能與被害人達
    成和解暨其於警詢及本院審理時自述之智識程度、工作、家
    庭經濟狀況等一切情狀，量處如主文所示之刑。
三、沒收部分：
　㈠被告因本案犯罪獲得報酬2,000元，業據被告於偵訊時供述明
    確（見偵卷第189頁），雖未扣案，仍應依刑法第38條之1第
    1項前段、第3項規定諭知沒收，並於全部或一部不能沒收或
    不宜執行沒收時，追徵其價額。
　㈡被告向告訴人所收取之本案贓款，除上開報酬外，均依指示
    方式輾轉交付其餘詐欺集團成員，非屬被告所有，亦非在被
    告實際掌控中，被告就此部分所隱匿之財物不具所有權及事
    實上處分權，無從依洗錢防制法第18條第1項規定就其所經
    手之款項諭知沒收，併此敘明。　
據上論斷，應依刑事訴訟法第273條之1第1項、第299條第1項前
段、第310條之2、第454條第2項，判決如主文。　　
本案經檢察官劉哲鯤提起公訴，檢察官謝咏儒到庭執行職務。
中　　華　　民　　國　　111 　年　 11 　　月　　29　　日
                  刑事審查庭  法　官　李敬之
以上正本證明與原本無異。　　　　　　　　　
如不服本判決應於收受判決後20日內向本院提出上訴書狀，並應
敘述具體理由。其未敘述上訴理由者，應於上訴期間屆滿後20日
內向本院補提理由書(均須按他造當事人之人數附繕本)「切勿逕
送上級法院」。 
    　　　　　　　　　　　　  書記官  陳俐蓉
中　　華　　民　　國　　111 　年　　11　　月　　30　　日
附錄本案論罪科刑依據之法條：
中華民國刑法第339條之4
犯第 339條詐欺罪而有下列情形之一者，處1年以上7年以下有期
徒刑，得併科1百萬元以下罰金：
一、冒用政府機關或公務員名義犯之。
二、三人以上共同犯之。
三、以廣播電視、電子通訊、網際網路或其他媒體等傳播工具，
    對公眾散布而犯之。
前項之未遂犯罰之。
洗錢防制法第14條
有第二條各款所列洗錢行為者，處7年以下有期徒刑，併科新臺
幣5百萬元以下罰金。
前項之未遂犯罰之。
前二項情形，不得科以超過其特定犯罪所定最重本刑之刑
附件：
臺灣桃園地方檢察署檢察官起訴書
                                    110年度偵字第31063號
　　被　　　告　廖哲輝　
上列被告因詐欺等案件，已經偵查終結，認應提起公訴，茲將犯
罪事實及證據並所犯法條分敘如下：
　　　　犯罪事實
一、廖哲輝與真實姓名、年籍均不詳綽號「小財迷」所屬之詐欺
    集團成員，共同意圖為自己不法之所有，基於冒用公務員名
    義與3人以上共同詐欺取財及洗錢之犯意聯絡，先由該詐欺
    集團成員於民國110年5月12日某時，冒用臺北地檢署檢察官
    名義致電趙克照，佯稱：趙克照名下中國信託銀行帳戶涉犯
    刑案等語，致趙克照陷於錯誤，於同年月21日10時50分許，
    在桃園市八德區興豐路1906巷內空地，交付新臺幣(下同)60
    萬元現金與廖哲輝，廖哲輝先從中拿取2,000元作為取款報
    酬，再聽從「小財迷」指示將剩餘之59萬8,000元置於桃園
    市平鎮區66橋下運動公園草叢堆中。嗣經趙克照報警處理，
    循線查悉上情。
二、案經趙克照訴由桃園市政府警察局八德分局報告偵辦。　
　　　　證據並所犯法條
一、證據清單及待證事實：
編號 證據名稱 待證事實 1 被告廖哲輝於警詢、偵訊中之自白 全部犯罪事實。 2 證人即告訴人趙克照於警詢、偵訊中之證述。 全部犯罪事實。 3 證人楊榮彬於警詢中之證述 證人楊榮彬於110年5月21日9時42分許駕駛車號000-0000號自小客車搭載被告至桃園市八德區興豐路1850巷口。 4 證人陳奐秋於警詢中之證述 證人陳奐秋於110年5月21日11時22分許駕駛車號000-0000號自小客車搭載被告至桃園市平鎮區66橋下運動公園。  反詐騙諮詢專線紀錄表、受理案件證明單、受理各類案件紀錄表、偽造的臺北地檢署公證部門收據各1份、車輛詳細資料報表2份、監視器照片10張、監視器光碟1片。 全部犯罪事實。 
二、核被告廖哲輝所為，係犯刑法第339條之4第1項第1款、第2
    款冒用公務員名義與三人以上共同犯詐欺取財罪嫌、洗錢防
    制法第14條第1項洗錢罪嫌，被告與該詐欺集團成員間，有
    犯意聯絡、行為分擔，請論以共同正犯。被告所犯冒用公務
    員名義、三人以上共同詐欺取財及洗錢等罪嫌，係一行為觸
    犯數罪名，為想像競合犯，請從一重之三人以上共同冒用公
    務員名義詐欺取財罪嫌處斷。至被告因前揭取款行為獲得犯
    罪所得2,000元，請依刑法第38條之1第1項宣告沒收。
三、依刑事訴訟法第251條第1項提起公訴。
　　此　致
臺灣桃園地方法院
中　　華　　民　　國  　111　 年　　 4 　 月　　30　　日
                              檢　察　官  劉哲鯤
本件證明與原本無異 
中　　華　　民　　國  　111　 年　   5    月    13    日
                              書  記  官  郭怡萱